臺灣新北地方法院民事裁定　　　　 110年度消債聲免字第18號
聲　請　人
即　債務人　任如慧　　
代　理　人　周書甫律師
相　對　人
即　債權人　上海商業儲蓄銀行股份有限公司

法定代理人　林志宏　　
代　理　人　曹𦓻峸　　
相　對　人
即　債權人　台新國際商業銀行股份有限公司

法定代理人　尚瑞強　　
上列聲請人依消費者債務清理事件，聲請人聲請免責，本院裁定
如下：
    主  文
聲請駁回。
    理  由
一、聲請意旨略以：聲請人即債務人前向臺灣新北地方法院（下
    稱本院）聲請清算，本院為不免責之裁定，係因認定聲請人
    聲請清算前2 年間，曾有使用債權人之信用卡消費奢侈商品
    或服務，支出之金額總計新臺幣（下同）523,549 元，並以
    各債權人提出之信用卡消費明細為據。惟上開所謂信用卡消
    費明細，並無法僅從該書面形式判斷是否為聲請人之消費支
    出；退萬步言，若上開消費確實為聲請人之支出，則哪筆消
    費屬於消費奢侈商品或服務，不得僅以消費金額之高低為斷
    。又聲請人長期罹患憂鬱、妄想等中度精神疾病，需長期就
    醫，身心狀況不佳也導致其無法正常工作，且於98年間罹患
    乳癌，進行切除手術後仍需持續追蹤至今，現在生活支出仰
    賴社會扶助及聲請人之女兒扶養，因此有不能清償債務之情
    事，絕非是蓄意消費奢侈商品或服務所致，爰依消費者債務
    清理條例（下稱消債條例）第156 條第3 項規定，再為聲請
    准予裁定免責等語。
二、按本條例中華民國107 年11月30日修正之條文施行前，消費
    者依第134 條第2 款、第4 款或第8 款規定受不免責裁定者
    ，得於修正條文施行之日起2 年內，為免責之聲請，107 年
    12月26日修正施行之消費者債務清理條例（下稱消債條例）
    第156 條第3 項定有明文。同日修正施行之消債條例第134
    條第4 款則係將原條文「所支出之總額逾該期間可處分所得
    扣除自己及依法應受其扶養者所必要生活費用之半數」之要
    件刪除，而修正為：「聲請清算前2 年內，因消費奢侈商品
    或服務、賭博或其他投機行為，所負債務之總額逾聲請清算
    時無擔保及無優先權債務之半數，而生開始清算之原因。」
    即立法者再予債務人得重為免責聲請之機會，經法院依職權
    調查後，如認債務人已無修正後消債條例第134 條第4 款規
    定之事由者，固得為免責之裁定；然如聲請人仍有修正後上
    開條款規定之事由者，仍應駁回免責之聲請。次按非訟事件
    法並無類似民事訴訟法第253 條及第400 條第1 項之規定，
    亦無得準用之規定，是非訟事件，尚不發生所謂一事不再理
    之問題。倘非訟事件經裁定確定後，其裁定內容不能實現，
    當事人自仍得聲請更行裁定。反之，非訟事件經裁定確定後
    ，苟無內容不能實現情事，當無聲請更行裁定之必要；若當
    事人再行聲請裁定，自屬欠缺權利保護之要件，而應予以駁
    回（最高法院90年度台抗字第666 號裁定意旨參照）。
三、經查，聲請人前於103 年11月27日聲請清算，經本院於104
    年3 月31日以103 年度消債清字第115 號裁定開始清算程序
    ，並命由本院司法事務官進行清算程序。因聲請人名下並無
    任何財產可供變價，其財產顯然不敷清償財團費用及財團債
    務，本院司法事務官乃於104 年10月1 日以104 年度司執消
    債清字第25號裁定終止清算程序，嗣經本院調查審認聲請人
    符合消債條例第134 條第4 款不免責之事由，復未經普通債
    權人全體同意其免責，而於105 年5 月5 日以104 年度消債
    職聲免字第79號裁定聲請人不免責，聲請人提起抗告後，復
    經本院於105 年7 月28日以105 年度消債抗字第17號裁定駁
    回抗告，再經臺灣高等法院於105 年10月31日以105 年度消
    債抗字第11號駁回再抗告而確定。其後，聲請人於108 年5
    月24日，依上開107 年12月26日修正施行之消債條例第156
    條第3 項、第134 條第4 款規定向本院聲請免責，經本院調
    查後，認為：聲請人於聲請清算前2 年間因消費奢侈消費商
    品或服務所負債務總額523,549 元，已逾聲請清算時其無擔
    保及無優先權債務之半數即100,209 元，聲請人仍有修正後
    消債條例第134 條第4 款所定不免責事由存在，且普通債權
    人全體均不同意聲請人免責，而於108 年10月8 日以108 年
    度清債聲免字第21號裁定將聲請人之聲請駁回確定，此經本
    院依職權調閱上開各案卷宗查核屬實，可知聲請人於消債條
    例107 年12月26日修正施行後，已依第156 條第3 項、第13
    4 條第4 款規定向本院聲請免責，並經本院裁定駁回其聲請
    確定甚明。本件聲請人復於109 年9 月2 日再依上開修正施
    行後之規定，為裁定免責之聲請（按聲請人係向臺灣士林地
    方法院聲請免責，經該法院以其無管轄權為由，移送有管轄
    權之本院處理），則依前揭最高法院裁定意旨，本件聲請，
    欠缺權利保護之要件，應予以駁回。
四、次查，本件聲請縱未欠缺權利保護之要件。然聲請人於聲請
    清算前2 年內，曾有使用債權人之信用卡消費奢侈商品或服
    務，支出金額總計為523,549 元，有各債權人提出之信用卡
    消費明細在卷可稽（見本院104 年度消債職聲免字第79號卷
    第10頁至第20頁），聲請人雖辯稱：上開金額無法自信用卡
    消費明細形式上認定為聲請人之消費支出，亦無從認定為消
    費奢侈商品或服務所致云云，然聲請人前於本院105 年度消
    債抗字第17號事件中表示：「抗告人為彌補女兒失去的父愛
    ，因而在物質上盡量滿足她的需求，才有上述的消費內容」
    等語（見該事件卷第25頁），亦於本院108 年度消債聲免字
    第21號事件中自陳：「因與前夫之婚姻關係破裂深感對女兒
    之虧欠，方未能量入為出而衝動消費，終至累積債務」等語
    （見該事件卷第17頁），堪認上開金額為聲請人消費奢侈商
    品或服務所致無訛。又聲請人於聲請清算時無擔保及無優先
    權之債務共200,418 元，復有財團法人金融聯合徵信中心查
    詢當事人綜合信用報告回覆書可憑（見本院103 年度消債清
    字第115 號卷第14頁至第16頁），是聲請人於聲請清算前2
    年間因消費奢侈消費商品或服務所負債務總額523,549 元，
    已逾聲請清算時其無擔保及無優先權債務之半數即100,209
    元，聲請人本件聲請仍符合修正後消債條例第134 條第4 款
    應不予免責之規定。
五、綜上所述，本件免責聲請，欠缺權利保護之要件，且聲請人
    仍有修正後消債條例第134 條第4 款所定不免責事由存在，
    普通債權人全體復表示，聲請人自清算程序至今均未為任何
    清償，不同意聲請人免責。從而，聲請人依消債條例第156
    條第3 項規定聲請免責，不能准許，應予駁回。
六、爰裁定如主文。
中    華    民    國   110    年    10    月    18    日
                  民事第五庭    法  官  高文淵
以上正本係照原本作成。
如不服本裁定應於送達後10日內向本院提出抗告狀，並應繳納抗
告費新臺幣1,000 元。
中    華    民    國   110    年    10    月    18    日
                                書記官  廖美紅